臺灣臺北地方法院刑事判決　　　　　　 96年度交易字第522號
公　訴　人　臺灣臺北地方法院檢察署檢察官
被　　　告　甲○○
　　　　　　　　　　　信箱
上列被告因過失致死案件，經檢察官聲請簡易判決處刑（96年度
撤緩偵字第74號），本院受理後認不宜以簡易判決處刑（96年度
北交簡字第1523號），改依通常程序審理，嗣被告於準備程序進
行中先就被訴事實為有罪之陳述，經裁定改行簡式審判程序，本
院判決如下：
    主  文
甲○○因過失致人於死，處有期徒刑拾月，減為有期徒刑伍月，
如易科罰金以銀元參佰元即新臺幣玖佰元折算壹日，緩刑肆年，
緩刑期間付保護管束，並應於判決確定之日起至緩刑期間屆滿前
參個月止，向指定之公益團體、地方自治團體或社區提供壹佰伍
時小時之義務勞務。
    事  實
一、甲○○於民國94年6月6日上午9時45分，騎乘車號BQR-053號
    機車，沿臺北市○○區○○路北往南方向行駛，行經三民路
    與南京東路口，欲左轉入南京東路往東方向行駛時，本應注
    意汽車行駛時，駕駛人應注意車前狀況，並隨時採取必要之
    安全措施，而依當時天候晴、日間自然光線、視距良好等情
    形，並無不能注意之情事，竟疏未注意，即貿然左轉，不慎
    撞及由路口東南角進入道路亦未注意左右來往車輛之行人鄧
    陽廷，致鄧陽廷倒地，其頭部及手部受有擦傷等傷害，經路
    人報警後，警據報前往處理，然鄧陽廷拒絕由到場之消防人
    員送醫或包紮，即自行離去，甲○○於有偵查權公務員發覺
    其為上開犯罪之行為人前，在場表明肇事者身分並接受裁判
    ，嗣於同日上午11時24分，因鄧陽廷在臺北市松山區○○○
    路○ 段18號「臺灣銀行中崙分行」出現頭部流血、身上有血
    跡等異狀，經民眾報警處理，員警並依其證件通知其里長李
    台華到場後，因見鄧陽廷身體狀況有異，旋聯絡救護車將其
    強制送醫急救，迄於94年6月11日上午7時31分，鄧陽廷仍因
    頭部外傷、顱內出血，導致中樞神經衰竭不治死亡。
二、案經臺北市政府警察局松山分局報告臺灣臺北地方法院檢察
    署檢察官偵查起訴。
    理  由
一、前揭過失致死之事實，業據被告甲○○於警詢、偵查中、本
    院準備程序及審理中坦承不諱（見94年度相字第417 號卷第
    4至6、23至25頁，94年度偵字第12077 號卷第34至36頁，本
    院96年09月29日準備程序及96年10月15日審判筆錄），復經
    被害人鄧陽廷之子丙○○、鄧錦雄指述明確（見94年度相字
    第417 號卷第7至9、23至25、27、62頁），並核與證人即當
    天到場處理之警員林智元、乙○○（分別見94年度相字第41
    7 號卷第25、26頁，本院96年10月15日審判筆錄）、證人李
    台華（見94年度偵字第12077 號卷第33、34、36頁）、證人
    即當天到場救護之消防局人員呂智雄、楊文碩（分別見94年
    度偵字第12077 號卷第33、34、35頁）於偵查中、本院審理
    時之證述情節相符，且有臺北市政府交通警察大隊松山分隊
    A3類道路交通事故現場圖、道路交通事故調查報告表、道路
    交通事故補充資料表、道路交通事故肇事原因初步分析研判
    表（分別見94年度偵字第12077 號卷第18至20、27頁）在卷
    可稽；而被害人鄧陽廷因本件車禍事故造成頭部外傷、顱內
    出血，導致中樞神經衰竭，因而送醫不治死亡，亦經臺灣臺
    北地方法院檢察署檢察官督同檢驗員相驗無訛，並製有相驗
    筆錄、臺灣臺北地方法院檢察署相驗屍體證明書、法醫驗斷
    書及相驗報告書、相驗照片（分別見94年度相字第417 號相
    驗卷第22、30、64、32至39、65至69頁）、以及國軍松山醫
    院病歷資料診斷證明書、死亡證明書（分別見94年度相字第
    417 號卷第41至61、14、15頁）在卷足憑，以上足徵被告之
    上開自白與事實相符。
二、按汽車行駛時，駕駛人應注意車前狀況及兩車併行之間隔，
    並隨時採取必要之安全措施，道路交通安全規則第94條第3
    項定有明文。本件被告領有適當駕駛執照，有前揭道路交通
    事故調查報告表附卷可稽，其騎乘機車自應注意前開道路交
    通安全規則等相關規定，且本次車禍肇事當時天候晴、日間
    自然光線、視距良好等情形，業據證人乙○○於本院審理時
    具結證述明確（見本院96年10月15日審判筆錄），並無不能
    注意之情事，被告竟疏未注意車前狀況，致其車不慎撞及正
    欲過馬路之行人鄧陽廷，造成被害人鄧陽廷受有頭部外傷、
    顱內出血之傷害，導致中樞神經衰竭，經送醫不治死亡，被
    告之行為自有過失。且本院將本案卷證送請臺北市車輛行車
    事故鑑定委員會鑑定結果，亦認定被告騎乘普通重機車未注
    意車前狀況，為肇事原因，此有臺北市車輛行車事故鑑定委
    員會94年10月7日北鑑審字第09430333600號鑑定意見書在卷
    可參（見94年度偵字第12077 號卷第47至49頁）。被害人因
    本件事故造成如上所述之傷勢，因而送醫不治死亡，已如前
    述，是被告過失駕車肇事行為，與被害人之死亡結果間，有
    相當之因果關係。
三、又按行人在未設行人穿越設施，亦非禁止穿越之路段穿越道
    路時，應注意左右無來車，始可小心迅速穿越，道路交通安
    全規則第134條第6款定有明文。查被告於前述時間騎乘機車
    ，行經三民路與南京東路口，欲左轉入南京東路往東方向行
    駛時，未注意車前狀況，不慎撞及由路口東南角進入道路之
    行人鄧陽廷，已詳如前所述，惟被害人鄧陽廷於穿越道路時
    ，亦未注意左右來往車輛，致遭受被告騎乘之機車所擦撞，
    其亦有過失之情，此有前揭臺北市車輛行車事故鑑定委員會
    之鑑定意見書在卷可憑，但仍無解於本件被告過失責任之成
    立。綜上所述，本案事證明確，被告過失致死犯行堪予認定
    ，自應依法論科。
四、本件被告行為後，刑法部分條文於94年2月2日經總統公布修
    正，並自95年7月1日起施行；又刑法施行法增訂第1條之1亦
    於同年06月14日經總統公布，並自同年7月1日起施行。按行
    為後法律有變更者，適用行為時之法律，但行為後之法律有
    利於行為人者，適用最有利於行為人之法律，現行刑法第2
    條第1 項定有明文。此條規定係規範行為後法律變更所生新
    舊法律比較適用之準據法，是刑法第2 條本身雖經修正，但
    刑法第2 條既屬適用法律之準據法，本身尚無比較新舊法之
    問題，於新法施行後，應一律適用裁判時之現行刑法第2 條
    之規定，為「從舊從輕」之比較，合先敘明。次按本次刑法
    修正之比較新舊法，應就罪刑有關之共犯、未遂犯、想像競
    合犯、牽連犯、連續犯、結合犯，以及累犯加重、自首減輕
    暨其他法定加減原因（如身分加減）與加減例等一切情形，
    綜其全部罪刑之結果而為比較，最高法院95年05月23日95年
    度第8次刑庭會議著有決議可資參照。經查，刑法第276條第
    1項過失致死罪，法定刑得科2千元以下之罰金，依被告行為
    時之舊刑法第33條第5 款規定：「主刑之種類如左：五、罰
    金：1元以上。」，換算新臺幣後，為新臺幣3元以上。惟被
    告行為後新刑法第33條第5 款規定：「主刑之種類如下：五
    、罰金：新臺幣1 千元以上，以百元計算之。」，經比較修
    正前後關於科處罰金刑之最低刑度規定，自應以被告行為時
    之舊刑法較有利於被告。刑法第62條現行規定：「對於未發
    筧之罪自首而受裁判者，得減輕其刑。」與修正前規定：「
    對於未發筧之罪自首而受裁判者，減輕其刑。」經比較新舊
　　法，以舊法規定「必減」對行為人較為有利，應依修正前刑
　  法第62條前段自首之規定，減輕其刑，對被告較為有利。
五、核被告所為，係犯刑法第276條第1項過失致死罪。其對於未
    發覺之罪自首而受裁判者，業據證人乙○○於本院審理時具
    結證述明確（見本院96年10月15日審判筆錄），依修正前刑
    法第62條規定，減輕其刑。爰審酌被告因其過失犯行致生被
    害人死亡之結果，對被害人及其家屬所造成之無法回復之損
    害，被害人家庭並因被告犯行遭受重創，哀慟逾恆，危害難
    認非鉅，但被告犯後坦承犯行，態度良好，雖因經濟能力不
    佳，未能賠償被害人家屬損害，但業已獲得被害人鄧陽廷之
    子丙○○、鄧錦雄之諒解（見94年度相字第417 號卷第62頁
    ，本院96年09月26日準備程序筆錄），及被告之品行、生活
    狀況、智識程度等一切情狀，量處如主文所示之刑，以示懲
    儆。又被告行為時係在96年04月24日以前，且其本案宣告刑
    為有期徒刑1年6月以下，爰依中華民國九十六年罪犯減刑條
    例第2條第1項第3 款、第3條、第7條之規定，減其宣告刑二
    分之一，又被告行為時之刑法第41條第1 項前段規定：「犯
    最重本刑為5年以下有期徒刑以下之刑之罪，而受6個月以下
    有期徒刑或拘役之宣告，因身體、教育、職業、家庭之關係
    或其他正當事由，執行顯有困難者，得以1元以上3元以下折
    算1 日，易科罰金。」，上開易科罰金折算標準，並依被告
    行為時之修正前罰金罰鍰提高標準條例第2 條前段（現已刪
    除）規定，就其原定數額提高為100倍折算1日，則被告行為
    時之易科罰金折算標準，應以銀元100元以上300元以下折算
    1 日，經折算為新臺幣後，應以新臺幣300元以上900元以下
    折算1日。惟95年7月1日修正施行之刑法第41條第1項前段則
    規定：「犯最重本刑為5 年以下有期徒刑以下之刑之罪，而
    受6個月以下有期徒刑或拘役之宣告者，得以新臺幣1千元、
    2千元或3千元折算1 日，易科罰金。」，比較修正前後之易
    科罰金折算標準，以95年7月1日修正公布施行前之規定，較
    有利於被告，爰依中華民國九十六年罪犯減刑條例第9 條規
    定，依修正前刑法第41條第1 項前段之相關規定，諭知易科
    罰金之折算標準。
六、刑法部分條文業於94年1月7日修正，94年2月2日公布，於被
    告行為後之95年7月1日施行，按犯罪在刑法前開修正施行前
    ，而於施行後裁判，則其緩刑之宣告，應適用修正施行後第
    74條之規定（最高法院95年度第8 次刑事庭會議決議參照）
    。查被告前未曾因故意犯罪受有期徒刑以上刑之宣告，有臺
    灣高等法院被告前案紀錄表在卷可按，因一時疏失，致罹刑
    典，事後已坦承犯行，深具悔意，業已獲得被害人鄧陽廷之
    子丙○○、鄧錦雄之諒解，已詳如前所述，公訴人於準備程
    序時當庭表示被告如願意義務勞務，願給予被告緩刑之機會
    等語（見本院96年09月29日準備程序筆錄），本院認命被告
    向指定之公益團體、地方自治團體或社區提供共150 小時之
    義務勞務與被告之犯行相當，是被告經此刑之宣告後，應知
    警惕而無再犯之虞，前開宣告之刑以暫不執行為適當，爰併
    予宣告緩刑四年，於緩刑期內付保護管束，並命被告為如主
    文所示之義務勞務，以勵自新。
據上論斷，應依刑事訴訟法第452條、第284條之1、第273條之1
第1 項、第299條第1項前段，刑法第2條第1項、第276條第1項、
第74條第1項第1款、第2項第5款、第93條第1項第2款，修正前刑
法第62條前段、第41條第1 項前段，刑法施行法第1條之1，修正
前罰金罰鍰提高標準條例第2 條，現行法規所定貨幣單位折算新
臺幣條例第2條，中華民國九十六年罪犯減刑條例第2條第1項第3
款、第7條、第9條，判決如主文。
本案經檢察官簡逸薇到庭執行職務
中　　華　　民　　國　　96　　年　　10　　月　　29　　日
　　　　　　　　　刑事第五庭    法　官　賴秀蘭
以上正本證明與原本無異。
如不服本判決，應於判決送達後10日內向本院提出上訴狀（應抄
附繕本）。告訴人或被害人如對於本判決不服者，應具備理由請
求檢察官上訴，其上訴期間之計算係以檢察官收受判決正本之日
期為準。
                                書記官  游秀珠
中　　華　　民　　國　　96　　年　　11　　月　　5 　　日
附錄本案論罪科刑法條：
刑法第276條
因過失致人於死者，處 2 年以下有期徒刑、拘役或 2 千元以下
罰金。
從事業務之人，因業務上之過失犯前項之罪者，處 5 年以下有期
徒刑或拘役，得併科3千元以下罰金。
